【裁判字號】    97,交上易,367
【裁判日期】    970715
【裁判案由】    過失致死等
【裁判全文】
臺灣高等法院臺南分院刑事判決       97年度交上易字第367號
上  訴  人  臺灣臺南地方法院檢察署檢察官
上  訴  人
即  被  告  甲○○
上列上訴人因被告過失致死等案件，不服臺灣臺南地方法院96年
度交易字第112號中華民國97年5月6日第一審判決（起訴案號：
臺灣臺南地方法院檢察署96年度偵字第11169號、96年度營偵字
第1017號），提起上訴，本院判決如下：
    主  文
上訴駁回。
    事  實
一、甲○○於民國（下同）96年6月30日下午15時30分許，在臺
    南縣後壁鄉○○村○○路邊攤與友人共飲啤酒後，明知其控
    制力及注意力均已達無法安全駕駛動力交通工具之程度，詎
    仍不顧大眾行車之公共安全，於同日17時許酒後駕駛車牌號
    碼N2－64 80號小客車，搭載友人鄒素月，沿臺南縣後壁鄉
    ○○村○○○○道路，由北往南方向行駛，於同日17時10分許
    途經該路南91線900公尺嘉田橋前彎道無號誌管制之岔路口
    處，本應注意酒後不得駕車，及注意車前狀況，隨時採取必
    要之安全措施，與遇彎道或無號誌管制之岔路口處應減速慢
    行，而依當時天候晴、日間自然光線、柏油路面乾燥無缺陷
    、無障礙物、視距良好，客觀上並無不能注意之情形，竟疏
    未注意車前狀況，亦未減速慢行，復因不勝酒力，及與鄒素
    月發生爭吵，致上開小客車失控偏離車道，不慎撞擊該處路
    旁之嘉田橋橋墩，適乘坐於右前座之鄒素月因未於行車前繫
    妥安全帶，因而頭部撞擊上開自小客車前方之擋風玻璃，致
    受有顱內出血、頭顏頸胸腹腰撞挫傷等傷害，經送醫急救後
    ，仍於同年7月4日下午15時50分不治死亡，甲○○亦因此受
    有胸部、左腳等傷害（此傷害部分未據告訴）。又甲○○於
    肇事後，犯罪未被有偵查權之公務員或機關發覺前，即向據
    報到場處理之台南縣警察局白河分局警員表明係肇事車輛之
    駕駛人而自首，並坦承犯行進而接受裁判。而處理警員並於
    同日下午18時9分，在財團法人奇美醫院柳營分院，測得甲
    ○○之吐氣酒精濃度高達每公升0.95毫克，而查獲上情。
二、案經台南縣警察局白河分局報告臺灣臺南地方法院檢察署檢
    察官偵查起訴。
    理  由
一、本件係經被告甲○○於本院審理時為有罪之表示，而經本院
    裁定以簡式審判程序加以審理，依刑事訴訟法第273條之2、
    第159條第2項之規定，不適用傳聞法則有關限制證據能力之
    相關規定，合先敘明。
二、訊據被告對於上揭事實均坦承不諱，核與證人即被害人鄒素
    月之子乙○○於警詢中陳述之情節相符，並有道路交通事故
    現場圖、道路交通事故調查報告表(一)、(二)、違反道路交通管
    理事件通知單、呼氣酒精濃度測試單、刑法第185條之3案件
    測試觀察紀錄表、財團法人奇美醫院柳營分院診斷證明書、
    及臺灣臺南法院檢察署檢察官勘驗筆錄、相驗屍體證明書、
    檢驗報告書各1份，以及道路交通事故照片20幀、相驗照片
    14 幀等資料附卷可稽，且查：
  (一)依據內政部警政署刑事警察局研究數據，我國人民吐氣酒精
    濃度之消退率為每小時每公升0.062至0.098毫克，平均值為
    每公升0.08毫克，有內政部警政署刑事警察局91年1月25日
    （91）刑鑑字第11718號函可憑，是依96年6月30日下午18時
     9分許對被告實施吐氣酒精濃度檢驗為每公升0.95毫克，則
    以上開吐氣酒精濃度每小時消退率之平均值即每公升0.08毫
    克為標準，回推計算1小時9分前即被告於96年6月30日下午
    17時許飲酒後開始駕車行駛之時，其當時之吐氣酒精濃度應
    已達每公升1.042毫克【計算式：每公升0.95毫克＋推算消
    退之呼氣酒精濃度每公升0.092毫克（每公升0.08毫克×1小
    時＋每公升0.08毫克×9／60＝每公升0.092毫克）＝每公升
    1.042毫克】，足認被告於騎車行駛之時，已達酒後無法安
    全駕駛交通工具之狀態。
  (二)按車輛駕駛人飲用酒類後其吐氣所含酒精濃度超過每公升0.
    25毫克以上者，不得駕車；且駕駛人行經彎道，應減速慢行
    ，作隨時停車之準備；及應注意車前狀況，並隨時採取必要
    之安全措施；道路交通安全規則第114條第2款、第93條第1
    項第2款、第94條第3項分別訂有明文。被告曾考領有普通小
    型車駕駛執照，有卷附證號查詢汽車駕駛人資料可憑（見相
    驗卷第31頁），對於上開規定，自不得諉稱不知，其駕車行
    駛時，即應確實注意遵守上開規定謹慎駕駛。而當時天候晴
    、日間自然光線、柏油路面乾燥無缺陷、無障礙物、視距良
    好，客觀上並無不能注意之情事，然被告竟仍疏不注意，於
    飲酒後已達無法安全駕駛交通工具之狀態，猶仍駕駛自小客
    車搭載鄒素月行駛於道路，且疏未注意車前狀況，亦於行經
    彎道未減速慢行而發生本件車禍，致被害人鄒素月因而死亡
    ，被告之駕駛行為存有過失，且該過失與被害人鄒素月死亡
    之間有相當因果關係，從而，本件事證明確，被告犯行洵堪
    認定。
三、起訴書犯罪事實欄雖未記載被害人鄒素月就本件交通事故發
    生死亡結果部分，亦有前座乘客未繫妥安全帶之疏失，惟：
  (一)被告迭稱被害人鄒素月於本件車禍事故發生時並未繫安全帶
    等語，核與第一位趕到現場處理之台南縣警察局白河分局警
    員鄭光育本院審理時證稱：「【法官問：（提示起訴書）對
    本件車禍有無印象？】有。」、「（法官問：為何有印象？
    ）因為當時我執勤在嘉田村村長那裡檢查裝設監視器運作是
    否正常，突然接到無線電通報在嘉田橋發生車禍，我就趕到
    現場，將機車停妥後上前查看的結果，發現被告驚嚇的坐在
    駕駛座上，我問他有沒有事，他說沒事，我看到副駕駛座上
    有個女性，她當時坐在椅子上，頭往下垂，但沒有反應，我
    為了救他，先將她的椅子躺平，當時她沒有繫安全帶，後來
    救護人員也趕到現場，我抱她的身體，救護人員抬她的腳，
    將她送醫。」、「（法官問：到達現場時是否有警方或救護
    人員已到場？）沒有，但是已經有民眾在圍觀。」等語（見
    是日之審判筆錄）相符，其上開陳稱，並非無據。
  (二)且由警卷第24頁下方照片觀之，本件交通事故發生後車牌號
    碼N2－6480號小客車前方擋風玻璃中央有硬物碰撞後產生圓
    形放射狀之撞擊痕，參以警卷第23頁上方之照片，嘉田橋橋
    墩之高度僅略高於車牌號碼N2－64 80號小客車前方引擎蓋
    之高度，該自小客車與橋墩發生碰撞後，引擎蓋因擠壓而隆
    起，嘉田橋橋墩並未與該自小客車前方擋風玻璃有碰觸，因
    此，上開自小客車前方擋風玻璃之圓形放射狀之撞擊痕並非
    車輛撞擊嘉田橋橋墩所產生；又被告自陳因本件車禍事故之
    發生僅受有胸部、左腳等處之傷害（見警卷第8頁），上開
    擋風玻璃圓形放射狀之撞擊痕亦不可能是當時身為駕駛人之
    被告所造成；且被害人鄒素月因本件車禍事故之發生，頭部
    前額有腫脹之情形，亦據臺灣臺南法院檢察署檢察官檢驗報
    告書記載明確（見相驗卷第42頁），足認上開自小客車前方
    擋風玻璃圓形放射狀之撞擊痕是因為鄒素月未繫安全帶，導
    致本件車禍發生時，頭部撞擊前擋風玻璃所造成。而公訴檢
    察官對原審認為被害人鄒素月因未繫安全帶，導致本件車禍
    發生時，頭部撞擊車牌號碼N2－6480號自小客車前方擋風玻
    璃一節，亦無意見（見原審97年4月22日審判筆錄）。另被
    害人鄒素月因本件車禍受有顱內出血之傷害而死亡，亦據臺
    灣臺南法院檢察署檢察官相驗屍體證明書記載明確（見相驗
    卷第39頁）。按行車前駕駛人及前座乘客均應繫妥安全帶，
    道路交通安全規則第89條第1項第5款定有明文，而依當時天
    候晴、日間自然光線、柏油路面乾燥無缺陷、無障礙物、視
    距良好，被害人鄒素月客觀上亦無不能注意之情形，竟疏未
    注意於乘坐在車牌號碼N2－6480號小客車之右前座時，繫妥
    安全帶，致本件車禍發生時，頭部碰撞該車前方擋風玻璃，
    因而發生死亡之結果，從而，本院認定本件車禍事故造成被
    害人鄒素月死亡結果部分，被害人鄒素月亦有未依規定繫妥
    安全帶之疏失。
  (三)至於依道路交通管理處罰條例第31條：「汽車行駛於道路上
    ，其駕駛人或前座乘客未繫安全帶者，處駕駛人新臺幣一千
    五百元罰鍰；其實施及宣導辦法，由交通部定之。」之規定
    ，若前座乘客未繫妥安全帶時，雖僅課予駕駛人行政責任，
    惟此僅係立法者將此違規情形之行政責任課與駕駛人負擔，
    並非意謂該前座乘客就自身生命、身體之安全無維護義務，
    況近年來，經政府機關大力宣傳，汽車駕駛人及前座乘客行
    車前，需繫安全帶之規定，已眾所周知，被害人鄒素月係51
    年11月19日出生，於發生本件交通事故時即96年6月30日，
    已年滿44歲，對上開規定，自無不知之理，因此，不得僅憑
    上開道路交通管理處罰條例第31條之規定，即認被害人鄒素
    月對本件交通事故發生死亡結果部分，無與有過失之情形，
    附此敘明。
四、核被告所為，係犯刑法第185之3之服用酒類，不能安全駕駛
    動力交通工具而駕駛罪，以及同法第276條第1項之過失致人
    於死罪。而被告係酒醉駕車，因而致人死亡，依據道路交通
    管理處罰條例第86條第1項之規定，應就過失致人於死罪部
    分，加重其刑。又其於肇事後，犯罪未被有偵查權之公務員
    或機關發覺前，即向台南縣警察局白河分局警員表明係肇事
    車輛駕駛人而自首，並坦承犯行進而接受裁判，亦有台南縣
    警察局白河分局96年12月27日南縣白警四字第0960013800號
    函檢送道路交通事故肇事人自首情形紀錄表1份在卷可稽，
    爰依刑法第62條前段自首之規定，減輕其刑。被告所犯上開
    二罪，行為互殊，應分論併罰。
五、原審因予適用刑法第185條之3、第276條第1項、第62條前段
    ，刑法施行法第1條之1第1項、第2項前段，，並審酌被告於
    飲酒後，已處於無法安全駕駛之狀況下，仍駕駛自小客車行
    駛於道路，漠視輕忽公眾交通之安全，對行車大眾及路人之
    生命、身體安全造成危害，惡性非輕，復本應注意遵守道路
    交通安全規則之相關規定，以維護行車之安全，然竟疏於注
    意而肇生本件車禍並致人命喪失，造成生命喪失而無從彌補
    之情事，使被害人鄒素月之親人承受無法挽救之遺憾，所生
    損害甚大，然念其尚知坦承犯行，犯後態度尚稱良好，且雖
    尚未與被害人鄒素月之家屬就民事賠償事宜達成和解，惟被
    害人鄒素月之家屬乙○○、丙○○所提出扣除已領取之強制
    責任保險金新台幣（下同）150萬元外，合計請求被告賠償
    之金額為130萬元，被告願意賠償金額為70萬元，有台灣台
    南地方法院96年11月7日調解案件進行單1份附卷可參，堪認
    其有悔悟之心，又本件車禍事故造成被害人鄒素月死亡結果
    部分，被害人鄒素月亦有未依規定繫妥安全帶之疏失等一切
    情狀，分別量處如酒醉駕車部分有期徒刑三月，過失致死部
    分有期徒刑七月，並定其應執行刑為有期徒刑九月，本院核
    其認事用法俱無不合，量刑亦稱妥適，公訴人循告訴人請求
    上訴，認過失致死部分量刑過輕，被告上訴，指摘原判決不
    當量刑過重，均無理由，應予駁回。
據上論結，應依刑事訴訟法第368條，判決如主文。
本案經檢察官趙中岳到庭執行職務。
中    華    民    國    97    年    7     月    15    日
                  刑事第五庭    審判長法  官  楊明章
                                      法  官  顏基典
                                      法  官  楊子莊
以上正本證明與原本無異。
不得上訴。
                                      書記官  王全龍
中    華    民    國    97    年    7     月    15    日
附錄本案論罪科刑法條全文：
刑法第185條之3：
服用毒品、麻醉藥品、酒類或其他相類之物，不能安全駕駛動力
交通工具而駕駛者，處一年以下有期徒刑、拘役或三萬元以下罰
金。
刑法第276條第1項前段：
因過失致人於死者，處二年以下有期徒刑、拘役或三千元以下罰
金。


司法院資訊處製作；財團法人民間司法改革基金會備份。
